【裁判字號】    95,台上,2645
【裁判日期】    950512
【裁判案由】    傷害致人於死
【裁判全文】
最高法院刑事判決            九十五年度台上字第二六四五號
    上  訴  人  甲○○
                        7之1.
                乙○○
                        7之1.
    共      同
    選任辯護人  李國盛律師
    上  訴  人  丙○○
                        69巷.
    選任辯護人  蔡宏修律師
上列上訴人等因傷害致人於死案件，不服台灣高等法院中華民國
九十二年九月十日第二審判決（九十二年度上訴字第八一一號，
起訴案號：台灣士林地方法院檢察署九十一年度偵字第一二０三
號），提起上訴，本院判決如下：
    主  文
原判決撤銷，發回台灣高等法院。
    理  由
本件原判決認定：上訴人甲○○於民國九十年十月十日十七時許
，在台北縣石門鄉草里村漁港碼頭（下稱第一現場）販賣草仔粿
，適陳李樺酒後前來，丟擲其草仔粿，甲○○見狀加以責罵，衝
突遂起，兩人相互扭打，經旁人勸解始罷手。嗣上訴人丙○○獲
悉上情，即告知甲○○之子即上訴人乙○○，並與乙○○趕往第
一現場。乙○○先責問陳李樺何以毆打其父，隨後甲○○、乙○
○、丙○○（下稱上訴人等三人）即基於共同傷害之犯意聯絡，
由乙○○、丙○○分別架住陳李樺左、右手臂，使陳李樺欠缺相
當之反抗、自衛能力，再由甲○○徒手擊打陳李樺頭部多次。台
北縣政府警察局金山分局乾華派出所據報，指派警員陳敏和前往
現場處理，因丙○○先行離去，陳警員擬搭載甲○○、陳李樺及
乙○○一同前往上開派出所，陳李樺拒絕上車，一行人遂徒步前
行，由於陳李樺酒後態度不佳，陳警員一人無法處理，乙○○乃
騎機車先至上開派出所求援。俟陳警員、陳李樺、甲○○步行約
九十餘公尺，抵草里村漁港路旁停車場（下稱第二現場），陳李
樺因前遭毆打，傷重不支而倒地陷入昏迷，經送醫救治，延至當
日二十一時十二分，因頭部外傷性硬膜下出血，急救無效而死亡
等情。因而維持第一審論上訴人等三人以共同傷害人之身體，因
而致人於死罪，各處有期徒刑捌年之判決，駁回其三人在第二審
之上訴，固非無見。
惟按：(一)、客觀上為法院認定事實及適用法律基礎之證據，雖已
調查而其內容尚未明瞭者，即與未經調查無異，如遽行判決，仍
屬應於審判期日調查之證據而未予調查之違法。原判決認定上訴
人等三人有前揭犯行，而以上訴人甲○○辯稱：伊係老人，不可
能徒手毆打被害人陳李樺致受上開重創，承辦警員陳敏和曾在第
一現場掌摑被害人，又在第二現場以「過肩摔」之方式，將被害
人摔倒致其頭部觸地等語，為卸責之詞，不予採信。係以目擊證
人曾德榮之證言，為主要憑據之一。然依卷內資料，證人曾德榮
於原審曾供陳：「我不敢講。」經審判長追問：「為何不敢講？
」時，復稱：「這樣會牽涉到警察。」等語（見原審卷第三十七
頁）。是該證人是否曾隱匿其見聞之若干事實？倘屬肯定，其隱
匿之事實是否不利於承辦警員？上訴人甲○○前揭辯解，是否全
屬虛構而非可取？即非全無疑義。真相如何，自有釐清之必要。
原審未予詳查究明，即行判決，非無調查職責未盡及判決理由不
備之違背法令。(二)、刑法第二百七十七條第二項之傷害致人於死
罪，係犯普通傷害罪致發生死亡之結果，而規定加重其刑之加重
結果犯，依同法第十七條規定，以客觀上行為人能預見其死亡結
果之發生，而主觀上不預見為要件，此項構成犯罪之事實，依刑
事訴訟法第三百零八條、第三百十條第一款之規定，應於有罪之
判決書內明白認定、詳細記載，並敘明其所憑之證據及其認定之
理由，方足以資論罪科刑。原判決就上訴人等三人對於其傷害犯
行，足以使被害人致生死亡之加重結果，在客觀上「能預見」，
而為其主觀上所「不預見」之重要犯罪事實，並未於事實欄內為
明白之認定記載，理由欄內亦全無相關之論述說明，致其論處上
訴人等三人以共同傷害致人於死罪刑，是否適當，尚無從憑以判
斷，併屬無可維持。以上或為上訴意旨所指摘，或為本院得依職
權調查之事項，應認原判決有撤銷發回之原因。
據上論結，應依刑事訴訟法第三百九十七條、第四百零一條，判
決如主文。
中    華    民    國  九十五  年    五    月   十二   日
                      最高法院刑事第六庭
                          審判長法官  林  增  福
                                法官  邵  燕  玲
                                法官  張  清  埤
                                法官  陳  世  雄
                                法官  陳  朱  貴
      本件正本證明與原本無異
                                      書  記  官
中    華    民    國  九十五  年    五    月   十六   日
                                                      J


司法院資訊處製作；財團法人民間司法改革基金會備份。
